【裁判字號】    95,交聲,452
【裁判日期】    950814
【裁判案由】    違反道路交通管理處罰條例聲明異議
【裁判全文】
臺灣士林地方法院交通事件裁定         95年度交聲字第452號
原處分機關  交通部公路總局臺北區監理所基隆監理站
異  議  人
即受處分人  甲○○
上列受處分人因違反道路交通管理處罰條例案件，對於交通部公
路總局臺北區監理所基隆監理站民國95年5 月30日所為之處分（
原處分案號：基監字第裁42-A8L801714號），聲明異議，本院裁
定如下：
    主  文
異議駁回。
    理  由
一、按汽車駕駛人，駕駛汽車有不遵守道路交通標誌、標線、號
    誌之指示者，而本章各條無處罰之規定者，處新臺幣900 元
    以上1,800 元以下罰鍰，並記違規點數1 點，民國94年12月
    28日修正前之道路交通管理處罰條例第60條第2 項第3 款、
    第63條第1 項第1 款分別定有明文。
二、本件異議人甲○○於95年4 月3 日19時4 分許，駕駛車號45
    86-EH 號自用小客車，由北往南方向行經臺北市○○路○ 段
    時，經警攔停舉發「不遵守道路交通標誌之指示」等情，有
    臺北市政府警察局大安分局95年5 月16日北市警安分交字第
    09531900500 號函影本1 份及現場照片6 張附卷可稽，前揭
    事實，應堪以認定。
三、至異議人雖辯稱：當時天色已暗，入口處標示不清；該道路
    如於特定時間為公車專用，應派員警於匝道進入點執勤而非
    於高架橋上與匝道交會處；基隆路4 段高架橋道路屬常態道
    路，非專屬公車道路云云。惟查：異議人違規之匝道入口處
    上方懸有明顯之白色指示標誌，其上有「17:30-19:30 週一
    至週五（公車除外）」之黑色字樣，旁邊並以1 紅色大叉表
    明禁止進入之意，一般駕駛人只要稍加注意，均能清楚知悉
    該匝道於週一至週五17:30-19:30 時段除公車外，其他車輛
    均禁止行駛，此有前揭現場照片6 張在卷可佐；又員警係於
    何處執勤，並不影響上開異議人違規事實；況道路之號誌、
    標誌、標線經交通主管機關設置後，人民即有遵守之義務，
    於該號誌、標誌、標線依法定程序廢止前，人民不得因圖一
    己之便利，恣意違反，否則號誌、標誌、標線之設置將失其
    功能，紊亂交通秩序，自不待言。是異議人上開辯解，尚非
    可採。
四、按行為後法律或自治條例有變更者，適用行政機關最初裁處
    時之法律或自治條例。但裁處前之法律或自治條例有利於受
    處罰者，適用最有利於受處罰者之規定，94年2 月5 日制定
    公布、95年2 月5 日施行之行政罰法第5 條定有明文。自上
    開條文之立法理由：「明定法律或自治條例變更時之適用，
    係採『從新從輕』之處罰原則，即於行為後之法律或自治條
    例有變更者，原則上係『從新』，適用行政機關最初裁處時
    之法律或自治條例；僅於裁處前之法律或自治條例有利於受
    處罰者，始例外『從輕』，適用最有利於受處罰者之規定」
    ，堪認行政罰之法律變更，係以行政機關（交通案件則為監
    理機關或裁決所）裁處時作為比較基準，蓋交通異議事件屬
    於司法救濟程序，而非主管機關職權作為，法院僅在審查原
    處分是否適法，尚無從以其後變更之新法認有利於當事人而
    加以變更。況如以法院裁定時作為行政罰法律變更之比較基
    準，則受行政機關相同裁罰之受處分人，將可能因其聲明異
    議與否，而異其處罰，違反平等原則。查道路交通管理處罰
    條例前經立法院修正，相關條文於94年12月28日經總統修正
    公布，施行日期則授權由行政院以命令定之。嗣經行政院以
    95年6 月23日行政院院臺交字第0950087685號令發布修正條
    文除第29條之2 、第31條、第31條之2 、第32條之1 、第42
    條、第73條、第82條至84條，自96年1 月1 日施行，其餘均
    自95年7 月1 日施行。本件異議人行為後，經原處分機關裁
    處後，道路交通管理處罰條例第60條、第63條之修正條文於
    95年7 月1 日施行，因原處分機關裁處「前」並無較有利異
    議人之法律，依行政罰法第5 條之規定，仍應適用最初裁處
    時之法律即修正「前」道路交通管理處罰條例第60條第2 項
    第3 款、第63條第1 項第1 款之規定處罰。據此，原裁決機
    關援引首開規定，裁處異議人罰鍰新臺幣900 元，並記違規
    點數1 點，核無不合。本件異議為無理由，應予駁回。
據上論斷，應依道路交通管理處罰條例第87條第2 項，道路交通
案件處理辦法第19條，裁定如主文。
中    華    民    國    95    年    8     月    14    日
                  交通法庭法  官  周群翔
以上正本證明與原本無異。
如不服本裁定應於送達後5 日內向本院提出抗告狀。
                          書記官  劉育君
中    華    民    國    95    年    8     月    14    日


司法院資訊處製作；財團法人民間司法改革基金會備份。
